【裁判字號】    88,上訴,1657
【裁判日期】    890126
【裁判案由】    偽造有價證券
【裁判全文】
臺灣高等法院臺南分院刑事判決            八十八年度上訴字第一六五七號    Ｇ
      上  訴  人
      即  被  告  丙  ○  ○
      選任辯護人  陳  惠  菊
右上訴人因偽造有價證券案件，不服臺灣臺南地方法院八十八年度訴字第五五五號中
華民國八十八年九月三十日第一審判決（起訴案號：臺灣臺南地方法院檢察署八十七
年度偵緝字第三二四號），提起上訴，本院判決如左：
      主      文
原判決撤銷。
丙○○無罪。
      理      由
一、公訴意旨略以：丙○○因急需用錢，乃意圖供行使之用，於民國（下同）八十五
    年一月十七日，在其位於臺南市○○○街五百九十二之一號二樓之住處，偽簽其
    夫乙○○之署押而使乙○○和其為共同發票人，而偽造完成票號為000000
    0號，發票日為八十五年一月十七日，到期日為八十五年一月二十六日，金額為
    新臺幣（下同）五萬元之本票一紙，復持上開偽造本票向甲○○詐騙現金五萬元
    ，致甲○○不知有詐，誤以該紙本票確係丙○○及乙○○為共同發票人等情為真
    實，遂允借予現金並當場如數交付。嗣因本票屆期提示未獲兌現，甲○○向乙○○催索始揭上情。因認丙○○涉犯刑法第二百零二條第一項罪嫌云云。
二、本件公訴人認被告涉有偽造有價證券罪嫌，無非係以告訴人甲○○之指訴，及被
    告之自白，並有本票一紙為憑為論據。
三、按被告之自白，雖為證據之一種，但必與事實相符者為限，若其自白顯有疑義，
    而審理事實之法院，就其職權調查之所得，仍未能證明其自白確與事實相符者，
    自不得據為認定犯罪事實唯一之基礎。又上訴人之自白，是否與事實相符，尚未
    據原審於審判中調查明晰，乃即據為判決基礎，自係違背法令。最高法院十八年
    上字第一○八七號、二十九年上字第三五九號判例參照。
四、訊據上訴人即被告丙○○對於右揭時地簽發本票一紙，持以向告訴人甲○○借款
    等情供承不諱，惟矢口否認有偽造有價證券情事；辯稱：伊於偵查中及原審時自
    白伊未經證人乙○○之授權簽發本票，乃因告訴人甲○○係經營地下錢莊，於被
    告未能依約付款時，曾向伊表示欲對乙○○不利，為恐乙○○遭受不測，始陳述
    乙○○不知伊簽名於系爭本票之事，實際上乙○○確有同意被告簽發本票向甲○○借錢云云。
五、按刑法上所謂偽造有價證券，乃指無權制作有價證券者，假冒他人名義，而制作
    具有有價證券外形之虛偽證券之行為，以無權簽發之人冒用他人名義簽發為要件
    ，如果行為人基於本人之授權，或其他原因有權簽發者，則與無權之偽造行為不
    同（最高法院五十三年台上字第一八一○號判例參照）。經查證人乙○○於本院
    調查時，到庭證稱；「問：（你是否有同意他開票借錢？）答：我是有同意」，
    「問：（你確實有同意他去錢莊借錢？）答：有，但我有告訴他要小心點」，「
    問：（是否怕地下錢莊來找你？）答：我們就是因此才分開的」（見本院八十九
    年一月十一日調查筆錄）。由此可見，被告於系爭本票簽具「乙○○」姓名，確
    有經過乙○○之同意或授權無疑。至於被告之前所以自白未經乙○○同意，據被
    告於本院調查時陳稱；「我是怕我先生出事，所以才說他不同意」，「原審訊問
    時，乙○○都未到庭作證，而我是怕他會有事，才這樣說（說沒有經我先生同意
    ）」。顯見被告無非為免危及乙○○生命安全，顧及夫妻情份，始隱瞞事實之真
    相。何況本件告訴人從未找過乙○○當面問明清楚，竟指訴證人否認，顯然不實
    ，證人乙○○既已到庭證明其確有同意被告簽發本票，則被告前開自白，自難認
    為與事實相符而無疑義，依據前揭判例意旨，尚不得據為認定犯罪事實唯一之基
    礎。此外，別無積極證據足以證明被告有偽造有價證券之犯行，應認其犯罪尚屬
    不能證明。
六、原審未予訊問證人乙○○詳查，遽認被告犯行，予以論罪科刑，容有未洽。被告
    上訴否認犯罪，指摘原判決不當，為有理由，自應由本院將原判決撤銷改判，並
    為無罪之諭知。
據上論結，應依刑事訴訟法第三百六十九條第一項前段、第三百六十四條、第三百零
一條第一項，判決如主文。
本案經檢察官張佩珍到庭執行職務。
中    華    民    國      八十九      年      一      月      二十六    日
                                  臺灣高等法院臺南分院刑事第四庭
                                      審判長法官  陳    義    仲
                                            法官  宋    明    蒼
                                            法官  徐    財    福
右正本證明與原本無異。
如不服本判決，應於判決送達後十日內向本院提出上訴狀，其未敘述理由者並應於提
出上訴狀後十日內向本院補提理由書（應附繕本)。
                                      法院書記官  王    全    龍
中    華    民    國      八十九      年      一      月      二十八    日


司法院資訊處製作；財團法人民間司法改革基金會備份。
